【裁判字號】    98,易,2840
【裁判日期】    981211
【裁判案由】    傷害
【裁判全文】
臺灣臺北地方法院刑事判決              98年度易字第2840號
公  訴  人  臺灣臺北地方法院檢察署檢察官
被      告  丙○○
上列被告因傷害案件，經檢察官提起公訴（九十八年度偵字第一
九七七四號），本院判決如下：
    主  文
丙○○傷害人之身體，處有期徒刑月，如易科罰金，以新臺幣
壹仟元折算壹日。
    事  實
一、丙○○有妨害自由、違反票據法等前科（不構成累犯）。丙
    ○○於民國九十八年七月十三日十七時二十分許，在臺北縣
    新店市○○路○段九十一巷十七號前，因不滿乙○○丟煙蒂
    在該處，向前勸阻，二人因而發生口角，丙○○竟基於傷害
    人身體之犯意，持掃把敲打乙○○之頭部及四肢，致乙○○
    受有腦震盪未伴有意識喪失、手挫傷、第五掌骨骨折、小腿
    挫傷、鼻未明示部位之開放性傷口、眼部顳部頭皮挫傷合併
    瘀血等傷害。
二、案經乙○○訴由臺北縣政府警察局新店分局報請臺灣臺北地
    方法院檢察署檢察官偵查起訴。
    理  由
壹、程序方面即本案證據之證據能力之認定：
一、證人即告訴人江樹楅、證人甲○○於檢察官偵查中之供詞，
    業經具結，有結文在卷為憑，且偵查中檢察官向被告以外之
    人所取得之陳述，原則上均能遵守法律規定，不致違法取供
    ，其可信性極高，並無顯有不可信之情況，揆之刑事訴訟法
    第一百五十九條之一第二項之規定，該等證人於檢察官偵查
    中之供詞，顯有證據能力而得為本案之證據。
二、按醫師執行醫療業務時，不論患者是因病尋求診療，或因特
    殊目的而就醫，醫師於診療過程中，應依醫師法之規定，製
    作病歷，此一病歷之製作，均屬醫師於醫療業務過程中所須
    製作之紀錄文書，而且每一醫療行為均屬可分，因其接續之
    看診行為而構成醫療業務行為，其中縱有因訴訟目的，例如
    被毆傷而尋求醫師之治療，對醫師而言，仍屬其醫療業務行
    為之一部分，仍應依法製作病歷，則該病歷仍屬業務上所製
    作之紀錄文書，與通常之醫療行為所製作之病歷無殊，自屬
    刑事訴訟法第一百五十九條之四第二款所稱從事業務之人於
    業務上所須製作之紀錄文書，而診斷證明書係依病歷所轉錄
    之證明文書，自仍屬本條項之證明文書（最高法院九十七年
    度臺上字第六六六號裁判要旨參照），是卷內之診斷證明書
    及病歷依法均有證據能力。
三、至本院用以認定被告丙○○犯有本案犯行之卷內其餘書面證
    據資料，因被告於本院審理中並未爭執該等證據之證據能力
    ，復未於言詞辯論終結前聲明異議，本院審酌該等證據作成
    時之情況，並無不宜作為證據之情事，依刑事訴訟法第一百
    五十九條之五第二項之規定，均得作為證據。
貳、實體方面：
一、訊據被告對於上開時、地曾持掃把毆打傷害告訴人之事實坦
    承不諱，僅辯稱：當日因告訴人先以言語罵其母，且當時告
    訴人拿著安全帽向其逼近，其以為告訴人會對其不利，方持
    掃把毆打告訴人，其並無故意傷害告訴人之意思云云。
二、經查：
(一)上開事實，業據證人即告訴人江樹楅、證人甲○○證述在卷
    ，而告訴人確受有前開如事實欄所載之傷害，復有天主教耕
    莘醫院診斷證明書（見偵查卷宗第十六頁）、照片（見偵查
    卷宗第十七、十八頁）、財團法人天主教耕莘醫院九十八年
    十一月二十三日耕醫病歷字第○九八○○○六三○三號函暨
    檢附之資料、耕莘醫院病歷照片等在卷可按，並有當日現場
    監視光碟及勘驗筆錄（見偵查卷宗第三十九至四十一頁）等
    附卷可考。
(二)被告雖辯稱當日因告訴人先以言語罵其母，其方持掃把毆打
    告訴人云云，然當日縱令告訴人確有出言辱罵之情事，被告
    亦應採取合法之方式加以處理，並無執此為其傷害告訴人之
    正當理由。另被告所辯當時告訴人拿著安全帽向其逼近，其
    以為告訴人會對其不利，方持掃把毆打告訴人，其並無故意
    傷害告訴人之意思一節，矧當日二人發生爭執時，告訴人雖
    有取下安全帽之情，然當日自告訴人取下安全帽後與被告復
    爭執長達三分鐘有餘，於此段期間內告訴人並無為傷害被告
    之行為，且於被告以掃把毆打告訴人之時，告訴人亦無為任
    何傷害被告之行為，此觀前開現場監視光碟勘驗筆錄自明，
    足認當日告訴人並未對被告加以任何不法之侵害，被告之防
    衛權，根本無從成立，其所為自無防衛行為可言，被告確係
    出於傷害之犯意而為前開犯行無訛，其所辯此節，亦無從執
    為其有利之認定甚明。
(三)綜上，本案事證明確，被告犯行堪以認定，應予依法論科。
    另被告聲請本院傳喚證人陳清松以證明當日告訴人確有出言
    辱罵其母一節，因此待證事實與本案起訴之傷害犯行無關，
    且本案事證已臻明瞭，無調查之必要，本院不予調查，附此
    敘明。
三、核被告所為，係犯刑法第二百七十七條第一項之傷害罪。爰
    審酌被告之品行、因前開細故而對告訴人為傷害行為之犯罪
    動機、手段、告訴人所受之傷害程度，迄今仍未取得告訴人
    之諒解，兼衡被告罹有精神疾病，經鑑定後屬中度精神障礙
    ，有中華民國身心障礙手冊影本（見偵查卷宗第三十三頁）
    、行政院國軍退除役官兵輔導委員會臺北榮民總醫院九十八
    年十一月十一日北總精字第○九八○○二四○八九號函暨檢
    附之資料、財團法人佛教慈濟綜合醫院臺北分院九十八年十
    一月十一日慈新醫文字第九八一四四三號函暨檢附之資料、
    財團法人天主教耕莘醫院九十八年十一月十八日耕醫病歷字
    第○九八○○○六二七五號函暨檢附之資料等在卷可按，其
    為疾病所苦，實所堪憐，及被告犯罪後坦承傷害告訴人之態
    度等一切情狀，量處如主文所示之刑，並諭知易科罰金之折
    算標準。另被告用以傷害告訴人之掃把一支，雖為供犯罪所
    用之物，然既無證據證明為被告所有，依法無從宣告沒收，
    附此敘明。
據上論斷，應依刑事訴訟法第二百八十四條之一、第二百九十九
條第一項前段，刑法第二百七十七條第一項、第四十一條第一項
前段，刑法施行法第一條之一第一項、第二項前段，判決如主文
。
本案經檢察官周懷廉到庭執行職務
中    華    民    國    98    年    12    月    11    日
                  刑事第十一庭  法  官  黃紹紘
以上正本證明與原本無異。
如不服本判決應於收受送達後十日內向本院提出上訴書狀，並應
敘述具體理由；其未敘述上訴理由者，應於上訴期間屆滿後二十
日內向本院補提理由書（均須按他造當事人之人數附繕本）「切
勿逕送上級法院」。告訴人或被害人如對於本判決不服者，應具
備理由請求檢察官上訴，其上訴期間之計算係以檢察官收受判決
正本之日期為準。
                                書記官  陳靜君
中    華    民    國    98    年    12    月    11    日
附錄本案論罪科刑所犯法條全文
刑法第二百七十七條
傷害人之身體或健康者，處三年以下有期徒刑、拘役或一千元以
下罰金。
犯前項之罪因而致人於死者，處無期徒刑或七年以上有期徒刑；
致重傷者，處三年以上十年以下有期徒刑。

司法院資訊處製作；財團法人民間司法改革基金會備份。
